【裁判字號】    89,交聲,528
【裁判日期】    901210
【裁判案由】    違反道路交通管理處罰條例聲明異議
【裁判全文】
臺灣臺北地方法院交通事件裁定                    八十九年度交聲字第五二八號
    異議人即
    受處分人  甲○○
右列受處分人因違反道路交通管理處罰條例案件，對於臺北市交通事件裁決所中華民
國八十九年九月廿一日所為之處分( 原處分案號：北市裁三字第駕裁00-000000 號 )
聲明異議，本院裁定如左：
        主      文
異議駁回。
        理      由
一、按「道路交通管理處罰條例」第三條第八款及「道路交通安全規則」第二條第一
    項第一款均明文規定該等有關道路交通管理法規所稱之「汽車」均包含「機器腳
    踏車」。機器腳踏車在駕駛人後設有固定座位者，得附載一人，「道路交通安全
    規則」第八十八條第二款定有明文。如機器腳踏車附載人員未依規定者，處駕駛
    人新臺幣三百元以上六百元以下罰鍰，修正前「道路交通管理處罰條例」第三十
    一條第二項有處罰規定( 九十年一月十七日經總統令公布修正並自同年六月一日
    起施行之「道路交通管理處罰條例」改列為第三十一條第五項，但罰鍰額數未變
    。惟因交通違規裁罰案件之性質，係道路交通主管機關本於職權就個別交通違規
    行為所為裁罰之決定而對外直接發生法律效果之單方行政行為，按實體從舊程序
    從新原則，此部分仍應適用行為時即修正前之「道路交通管理處罰條例」第三十
    一條第二項，行政法院五十六年度判字第八十一號判例參照 )。又汽( 機 )車有
    擅自變更原有規格之設備情形者，處汽( 機 )車所有人新臺幣九百元以上一千八
    百元以下罰鍰，「道路交通管理處罰條例」第十六條第一項第二款亦有處罰規定
    。「違反道路交通管理事件統一裁罰標準及處理細則」第四十四條第一項規定違
    反道路交通管理事件之行為人，未依規定自動繳納罰鍰，或未依規定到案聽候裁
    決，處罰機關應於一個月內依( 裁罰 )標準表逕行裁決之。
二、本件受處分人即異議人甲○○於八十八年五月四日凌晨二時卅五分許，駕駛所有
    之一輛擅自變更原有「照後鏡」設備規格( 改裝短短、小小且鏡面很小之照後鏡
     )之車牌AXS-153 號重型機器腳踏車，並在後座固定座位附載二人，行經臺北市
    ○○○路、長沙街交岔路口，為臺北市政府警察局保安警察大隊迅雷一中隊執勤
    員警楊正漢( 現改調臺北市政府警察局萬華分局大理街派出所警員 )攔停稽查，
    以其有違反行為時「道路交通管理處罰條例」第十六條第一項第二款及第三十一
    條第二項規定之行為掣單( 北市警交(87)A字第0782236號 )舉發並指定應到案日
    期( 八十八年五月廿日 )交予受處分人簽收遭拒，楊警員即在該紙舉發違規通知
    單「收受通知聯者簽章」欄記明其事由( 拒簽 )，依「違反道路交通管理事件統
    一裁罰標準及處理細則」第十一條第一項第一款前段規定，視為受處分人已收受
    該紙舉發違規通知單。嗣因受處分人未依規定自動繳納罰鍰，亦未依規定到案聽
    候裁決，原處分機關乃於八十九年九月廿一日依行為時「道路交通管理處罰條例
    」第十六條第一項第二款、第三十一條第二項及「違反道路交通管理事件統一裁
    罰標準及處理細則」第四十四條第一項及裁罰標準表之規定，逕行從重合計裁處
    新臺幣二千四百元( 擅自變更照後鏡原有規格設備部分，裁處新臺幣一千八百元
    罰鍰；另機器腳踏車附載人員未依規定部分，裁處新臺幣六百元罰鍰 )之處分。
三、訊據受處分人固不否認其擅自變更所有之車牌AXS-153 號照後鏡規格設備，且於
    前揭時地駕駛該輛重型機器腳踏車在後座附載二人為警攔停稽查之事實，惟矢口
    否認有違反前揭「道路交通管理處罰條例」規定之行為，辯稱略以其因機車照後
    鏡符合規定，才拒簽舉發違規通知單云云。經查：右揭事實，業據證人( 舉發員
    警 )楊正漢於本院調查中到庭具結證述綦詳，載明筆錄在卷可稽。按證人楊正漢
    為原處分機關認定受處分人有前開違規行為之原證人，其到庭在本院法官面前以
    言詞供述本件訴訟上之待證事實( 即受處分人有前開擅自變更照後鏡原有規格設
    備，及在機車後座附載二人等二件違規事實 )，本院由其上開供述已得有受處分
    人確有上開二件違規行為之心證，且於本件卷存證據資料內並無任何積極證據足
    以證明證人楊正漢上開供述係屬虛偽，亦無有足以令人顯信其供述為不可採之品
    性證據或前科證據存在，本院自不得僅以證人楊正漢為本件開單告發受處分人之
    員警而全盤抹煞其在訴訟上所具有之原證人資格。況查交通警察掣單舉發違反道
    路交通管理處罰條例所列之違規事實，本質上為行政處分，係公務員基於職務上
    之權力，依法就特定之具體事件所為之具公法上效果之單方面行政行為，基於公
    務員為公法上行為具有公信力之原則，該行政行為當可被推定為真正，其據以依
    法處分之事實認定亦為正確無誤，從而本件受處分人空言否認違規之辯解無非係
    卸責之詞，不足採信。本件受處分人二件違規行為均堪以認定。受處分人既未依
    規定自動繳納罰鍰，亦未依規定到案聽候裁決，從而原處分機關依行為時「違反
    道路交通管理事件統一裁罰標準及處理細則」第四十四條第一項及裁罰標準表、
    「道路交通管理處罰條例」第十六條第一項第二款及第三十一條第二項規定，從
    重合計裁處新臺幣二千四百元罰鍰，核無違誤，本件受處分人之異議為無理由，
    應予駁回。
據上論斷，應依道路交通案件處理辦法第十九條，裁定如主文。
中      華      民      國   九    十     年    十二    月     十     日
                          臺灣臺北地方法院交通法庭
                                          法  官    鍾  華
右正本證明與原本無異。
如不服本裁定，應於裁定送達後五日內向本院提出抗告狀。
                                          書記官    劉芸珊
中      華      民      國     九    十     年    十二    月     十     日


司法院資訊處製作；財團法人民間司法改革基金會備份。
